【裁判字號】    89,訴,1652
【裁判日期】    900329
【裁判案由】    偽造貨幣
【裁判全文】
臺灣桃園地方法院刑事判決                        八十九年度訴字第一六五二號
    公  訴  人  臺灣桃園地方法院檢察署檢察官
    被      告  乙○○
    指定辯護人  本院公設辯護人  沈芳萍
右列被告因偽造貨幣案件，經檢察官提起公訴（八十九年度偵字第一三九六八號、第
一四八七三號），及移送併辦（八十九年度偵字第一三九四二號、第一五六二六號）
本院判決如左：
    主  文
乙○○意圖供行使之用，而偽造幣券，處有期徒刑參年。
扣案之偽造仟元紙鈔肆拾伍張、印有新版千元紙鈔圖樣之便條紙拾捌張、尺壹支、印
章壹個、印泥壹盒、美工刀壹把、膠水壹罐、剪刀壹把均沒收。
    事  實
一、乙○○意圖供行使之用，於民國八十九年九月初某日，利用社會大眾對於中央銀
    行新印製發行之新臺幣（下同）一千元紙鈔尚不熟悉之機會，在其位於桃園縣八
    德市○○路○段一二三三巷四十八弄十五衖五號二樓住處內，使用其由住家附近
    某書局所購得之印有新版千元紙鈔圖樣之便條紙，以利用剪刀、尺、膠水、印章
    、印泥等工具，將上開便條紙每兩張對黏成一張，再從另外一張便條紙上裁剪一
    段紙條，以該紙條將已對黏完成之便條紙上原有之「鈔票便條紙」字樣黏蓋住之
    方式，接續偽製四十五張千元紙鈔。嗣分別於（一）同年九月八日零時許，乙○
    ○持所偽造之千元紙鈔一張到桃園縣八德市○○街一二０號甲○○○所經營之檳
    榔攤購買香菸、檳榔時，為甲○○○當場發覺並報警處理，乙○○見狀即逃離現
    場，終至同日凌晨一時三十分許，始為警在桃園縣桃園市○○路福林加油站附近
    攔獲並扣得其所偽造之千元紙鈔十四張；（二）又於同月十四日凌晨一時二十分
    許，乙○○再次欲持偽造之千元紙鈔一張到桃園縣中壢市○○路四五七號呂聰華
    所經營之檳榔攤購買香菸、檳榔時，為警當場查獲並扣得偽造之千元紙鈔十一張
    ；（三）復於同月二十八日凌晨四時三十分許，乙○○因行跡可疑，為警在桃園
    縣楊梅鎮○○路○段一五０號前臨檢，而查獲其持有前揭偽造之千元紙鈔八張並
    加以扣案；（四）末於同年十月十日晚上十時三十分許，乙○○因騎乘未懸掛車
    牌之機車，而遭警員在桃園縣八德市○○路七十八號鼎益加油站附近攔檢，因而
    查獲其持有上開偽造之千元紙鈔一張後，再由乙○○帶同警員到其上開住處內，
    起出偽造之千元紙鈔十一張，及供偽造紙鈔所使用之印有新版千元紙鈔圖樣之便
    條紙十八張、尺一支、印章一個、印泥一盒、美工刀一把、膠水一罐、剪刀一把
    等物，因而查知上情。。
二、案經桃園縣警察局中壢分局、楊梅分局報請臺灣桃園地方法院檢察署檢察官偵查
    起訴及桃園縣警察局八德分局報請同署檢察官移送併案審理。
    理  由
一、訊據被告乙○○對於右揭偽造千元紙鈔及連續行使偽造千元紙鈔未遂之犯罪事實
    ，迭於警訊、偵查及本院審理中坦承不諱，核與證人呂聰華、甲○○○證述之情
    節相符，並有被告所偽造之千元紙鈔四十五張、印有新版千元紙鈔圖樣之便條紙
    十八張、尺一支、印章一個、印泥一盒、美工刀一把、膠水一罐、剪刀一把扣案
    可資佐證。被告雖另辯稱：伊僅偽造四十四張千元紙鈔，而非扣案之四十五張云
    云。然本件質之被告稱：「（偽造幾張有價證券？）四十四張成品，半成品十八
    張。」、「（為何扣案四十七張？）我買二疊回來貼，應該不會錯。」（見本院
    九十年三月十五日審理筆錄）等語，足徵被告係先購買百張以上印有新版千元紙
    鈔圖樣之便條紙後，方一次接續偽造數十張千元紙鈔，在此情形下，被告對於其
    所偽造之總張數發生計算錯誤或記憶失真之情形亦非絕無可能，況經本院向桃園
    地方法院檢察署贓物庫調取保管字號八十九年度保管字第六一七四號、第六二九
    三號、第六六四一號、第六九八一號之扣押物品，經清查之結果，在保管字號第
    六一七四號之扣押物品計有偽造之千元紙鈔十四張（保管單上誤載為十六張）；
    在保管字號第六二九三號之扣押物品計有偽造之千元紙鈔十一張；在保管字號第
    六六四一號之扣押物品計有偽造之千元紙鈔八張；在保管字號第六九八一號之扣
    押物品計有偽造之千元紙鈔十二張（保管單上漏未記載）、印有新版千元紙鈔圖
    樣之便條紙十八張、尺一支、印章一個、印泥一盒、美工刀一把、膠水一罐、剪
    刀一把，合計扣得偽造之千元紙鈔確係四十五張無訛，且該四十五張千元紙鈔偽
    造之手法均同為「將印有新版千元紙鈔圖樣之便條紙，以利用剪刀、尺、膠水、
    印章、印泥等工具，將上開便條紙每兩張對黏成一張，再從另外一張便條紙上裁
    剪一段紙條，以該紙條將已對黏完成之便條紙上原有之「鈔票便條紙」字樣黏蓋
    住。」之方式，是被告主張渠僅偽造四十四張千元紙鈔云云，顯係誤計或誤記，
    自非可信。故本件事證已臻明確，被告犯行洵堪認定，應予依法論科。
二、查被告意圖供行使之用而接續偽造中央銀行所印製發行之新版千元紙鈔（公訴人
    誤為中央銀行委託臺灣銀行印製發行）四十五張，核其所為，係犯妨害國幣懲治
    條例第三條第一項之偽造幣券罪。被告先行偽造千元紙鈔後，復連續持之行使未
    遂，其二次行使之低度行為，均應為偽造之高度行為所吸收，不另論罪。至公訴
    人雖另認為被告係基於概括犯意，連續數次偽造千元紙鈔，致總數達四十五張，
    顯為連續犯，應以一罪論並加重其刑等語，然查被告係同時以接續之方式偽造共
    計四十五張之千元紙鈔等情，業據其供承在卷，且公訴人亦未指明被告數次各別
    偽造之張數為何，此外又查無其他證據足資證明被告確係分別數次連續偽造千元
    紙鈔，自難僅憑被告先後為警查獲並扣得偽鈔即斷定其連續犯之犯行，由是公訴
    人上開主張，容有未洽之處，附此敘明。另斟酌被告偽造新版千元紙鈔之手法拙
    劣，常人從該紙鈔之觸感即能輕易發覺係屬偽鈔，且被告所偽製之張數並非鉅額
    ，對於國家金融秩序與社會交易安全侵害甚微等情，被告犯罪之情狀堪資憫恕，
    本院認為即便科以被告本罪之法定最低刑度，猶嫌刑罰過重，有法重情輕之感，
    爰依刑法第五十九條之規定減輕其刑。茲審酌被告前未曾有犯罪之紀錄，有臺灣
    高等法院被告全國前案紀錄表乙份在卷可參，素行尚稱良好，及其犯罪之動機、
    目的、手段、偽造幣券之數量、犯罪後坦承犯行等一切情狀，量處如主文所示之
    刑，以資懲儆。扣案之偽造千元紙鈔四十五張，應依妨害國幣懲治條例第六條之
    規定，不問屬於犯人與否，均為沒收之諭知。至扣案之印有新版千元紙鈔圖樣之
    便條紙十八張、尺一支、印章一個、印泥一盒、美工刀一把、膠水一罐、剪刀一
    把，係被告所有供偽造幣券時所用之物，亦據被告供承在卷，依刑法第三十八條
    第二款之規定，自應併為沒收之宣告。
三、至併辦意旨另認為：被告乙○○另於八十九年九月一日零時三十分許，持所偽造
    之千元紙鈔一張至桃園縣八德市○○街一二０號甲○○○所經營之檳榔攤購買檳
    榔、香菸，並取得找零之真鈔，故認為被告另涉有行使偽造紙幣罪嫌云云。按犯
    罪事實應依證據認定之，無證據不得推定其犯罪事實，且被告之自白，不得作為
    有罪判決之唯一證據，仍應調查其他必要之證據，以察其是否與事實相符，刑事
    訴訟法第一百五十四條、第一百五十六條第二項分別定有明文。經查併辦意旨認
    為被告涉有前揭犯行無非以被告在警訊中之自白及證人甲○○○於警局中之指訴
    為其依據，然被告嗣於檢察官偵查中及本院審理時堅決否認前揭犯行，並稱：「
    （為何在警局承認是九月一日？）我只有說我在九月初製作，我並沒有在同一家
    店兩次持假鈔購買。」（見本院九十年二月二十六日訊問筆錄），況證人吳李森
    子亦於警訊中稱：「大約是八十九年九月一日凌晨零時三十分左右，也是持相同
    之一千元假鈔，買同樣之東西，但當時我看的並不清楚，但也好像是同一人，當
    時我並無報案。」（見桃園地方法院檢察署八十九年度偵字第一三九四二號卷，
    第十二頁背面。）等語明確，足徵即便證人吳李森子所稱於上開時間遭人以偽鈔
    詐購貨物屬實，然渠既無法明確指認被告即為該行使偽鈔之人，且亦查無其他必
    要之證據足資證明被告於警訊中之自白確與事實相符，依前引刑事訴訟法第一百
    五十六條第二項之規定，自難僅憑被告之自白即為其有罪之認定。此外復查無其
    他積極之事證足資被告確有併辦意旨所指此部分之犯行，依上開刑事訴訟法第一
    百五十四條之規定，被告此部分之犯罪事實即屬無法證明，本院本應就此部分退
    回移送併辦之檢察署，由承辦檢察官另為適法之處置，惟因併辦意旨認為此部分
    與前揭論罪科刑之偽造幣券罪間有低度行為與高度行為之吸收關係，爰不另為將
    此部分退回承辦檢察官，亦無庸另為無罪之諭知，附此敘明。
據上論斷，應依刑事訴訟法第二百九十九條第一項前段，妨害國幣懲治條例第三條第
一項、第六條，刑法第十一條前段、第五十九條、第三十八條第一項第二款，罰金罰
鍰提高標準條例第一條前段，判決如主文。
本案經檢察官江苑臻到庭執行職務
中      華      民      國      九十      年    三    月    二十九    日
                                臺灣桃園地方法院刑事第二庭
                                    法  官  林  恆  吉
如不服本判決，應於判決送達後十日內，向本院提出上訴狀。
附錄論罪法條：妨害國幣懲治條例第三條第一項


司法院資訊處製作；財團法人民間司法改革基金會備份。
